最高法院刑事判決　　　　　　九十四年度台上字第四六三三號
　　上　訴　人　乙○○
　　　　　　　　　　　　21號.
　　　　　　　　甲○○
　　　　　　　　　　　　60號.
　　共　　　同
　　選任辯護人　柳聰賢律師
上列上訴人等因傷害致人於死案件，不服台灣高等法院高雄分院
中華民國九十一年十一月二十九日第二審判決（九十一年度上訴
字第一七一二號，起訴案號：台灣屏東地方法院檢察署九十年度
偵字第六四五○號），提起上訴，本院判決如下：
　　主　文
上訴駁回。
    理　由
按刑事訴訟法第三百七十七條規定，上訴於第三審法院，非以判
決違背法令為理由，不得為之。是提起第三審上訴，應以原判決
違背法令為理由，係屬法定要件。如果上訴理由狀並非依據卷內
訴訟資料，具體指摘原判決不適用何種法則或如何適用不當，或
所指摘原判決違法情事，顯與法律規定得為第三審上訴理由之違
法情形不相適合時，均應認其上訴為違背法律上之程式，予以駁
回。本件原判決認定上訴人乙○○、甲○○與黃鴻修、林勝裕（
後二人業經檢察官處分不起訴確定）於民國九十年九月九日凌晨
零時三十分許，在屏東縣枋寮鄉○○路「綠海山碳烤店」旁之某
不知名碳烤店飲酒。乙○○於如廁時發現其友人王憲隆在「綠海
山碳烤店」與被害人藍懷得（下稱藍某）同桌之張志成發生衝突
，乙○○即夥同甲○○、黃鴻修與林勝裕共赴該店助勢。彼四人
到達「綠海山碳烤店」時，因不滿與藍某同桌之人中有人辱罵三
字經，乃追打該桌之人。其中黃鴻修、林勝裕追打周建華；而乙
○○、甲○○則追打藍某。上訴人等當時在客觀上可預見如以拳
頭毆擊藍某頭部，有可能造成其死亡之結果，竟仍基於普通傷害
之犯意，以拳頭向藍某之頭部及身體揮打，致藍某受有前額三處
瘀傷（其中最大者約三乘二公分），且同位置頭皮下有數個血腫
、右眼眶瘀傷一處（六乘三．五公分）、鼻樑兩側近內眼角瘀傷
一處（未逾三乘二公分）、下唇右側瘀傷（二乘一公分）、大腦
重度水腫並具腦疝、左側第五肋骨骨折、左側第三、四及第六肋
間後側具肋間出血、左肺挫傷、左小腿瘀傷（六乘五公分）、頭
頸部水腫並有腦疝現象等傷害，因而倒地失去意識。經周建華等
人將其送醫急救，惟因其頭部鈍傷合併大腦重度浮腫及腦疝，於
到達醫院時已死亡。嗣上訴人等於翌（十）日下午十三時許於其
等犯罪未被發覺前，向屏東縣警察局枋寮分局自首而接受裁判等
情。因而維持第一審論處上訴人等共同傷害人之身體，因而致人
於死罪刑之判決，而駁回上訴人等在第二審之上訴。已敘明右揭
事實，業據上訴人等自白不諱，核與證人黃鴻修、林勝裕、王憲
隆、張志成、江彥彬、周建華、宋進仲、姚明志證述情節相符。
而藍某確因遭上訴人等毆打致受前揭各傷，於送至醫院時即因頭
部鈍傷合併大腦重度浮腫及腦疝而死亡等情，亦經檢察官督同法
醫相驗、解剖屍體，並鑑定死因屬實，有相驗筆錄、解剖筆錄、
相驗屍體證明書、驗斷書，及法務部法醫研究所鑑定書各一份在
卷可稽。查上訴人等與藍某素無怨隙，僅因酒後口角細故而發生
毆鬥，且藍某之傷勢多係瘀傷，並無出血性外傷或骨折傷，可見
上訴人等下手非重，亦未特別或故意朝藍某身體要害部位下手，
難認其等有殺人或重傷害之犯意。惟藍某既係遭上訴人等以拳頭
毆擊頭部，以致造成其頭部鈍傷合併大腦重度浮腫及腦疝而死亡
，則上訴人等之傷害行為顯與藍某之死亡具有相當因果關係。按
刑法第十七條規定，因犯罪致發生一定之結果而有加重其刑之規
定者，如行為人不能預見其發生時，不適用之。而所謂預見，係
指行為人對加重結果之發生在客觀上有預見之可能為已足，與主
觀上有無預見之情形不同，若主觀上有所預見，而結果之發生不
違背其本意時，則屬故意之範圍。查以拳頭毆擊人之頭部要害，
可能致人於死，此為客觀上所得預見之事，上訴人等拳毆藍某時
，竟未見及此，以致藍某傷重死亡，則渠等自應就藍某死亡之結
果負責。再上訴人等於犯罪未被發覺前，向屏東縣警察局枋寮分
局警員自首而接受裁判，業經該局警員方基安於第一審證述明確
，合依刑法第六十二條自首之規定減輕其刑；為其所憑之證據及
認定之理由。核其所為之論斷，俱與卷內資料相符，從形式上觀
察，原判決並無調查未盡或理由矛盾等違背法令之情形。上訴人
等上訴意旨均略以：藍某前額血腫三乘二公分之傷勢一處，係其
於案發前七日（即九十年九月二日）遭他人毆打所造成，與上訴
人等無關，原判決誤認該傷亦係上訴人等所為，自有不當。又藍
某前額上開傷勢若有「外傷性後發性腦溢血」之情形，則有可能
導致其死亡，原審未查明藍某之死亡是否因上開傷勢所造成，遽
認上訴人等之傷害行為與藍某之死亡有相當因果關係，亦有未合
。再本案係因王憲隆與張志成口角所引起，王憲隆於案發後翌（
十）日擬搭機前往大陸，事後支付與被害人家屬之和解金新台幣
一百萬元，並代上訴人委任律師且付清酬金，是上訴人等自首情
節是否屬實？有無其他共犯？均非無疑，原審未詳加究明，亦有
違誤云云。惟查證據之取捨及事實之認定，均為事實審法院之職
權，倘其採證認事並未違背證據法則，自不得任意指為違法。查
本件法務部法醫研究所鑑定書「鑑定經過」欄第三項內記載「(一)
前額淤傷：前額中央及右側共有四個淤傷，右前額有壹個二．五
乘一公分大小之淤傷，為癒合中之淤傷，其發生時間約為死前五
至七天，其他三處淤傷則為新鮮淤傷，最大者約三乘二公分。…
…」等情（見相驗卷第五十五頁）。原判決認定上訴人等毆打藍
某而造成其前額三處瘀傷，係指前述鑑定意見所稱新鮮之三處瘀
傷而言，並未定認定藍某於死前七日（即九十年九月二日）所發
生之右前額癒合中之舊傷亦係上訴人等所為，上訴意旨謂原判決
認定藍某前揭舊傷亦係上訴人等所為，要屬誤會。又藍某死亡之
原因為頭部鈍傷合併重度大腦浮腫及腦疝，而上訴人等均自承有
以拳頭毆擊藍某之頭部及身體等處，致藍某倒地而失去意識之事
實，可見藍某所受頭部鈍傷合併重度大腦浮腫及腦疝等傷勢，與
上訴人等之傷害行為具有密切之關聯。原判決憑此認定上訴人等
之傷害行為與藍某之死亡間具有相當因果關係，難認於法有違；
縱藍某右前額之舊傷亦併合為死亡原因之一，亦不能解免上訴人
等之刑責。再者，本案雖係因王憲隆與張志成口角所引起，但卷
內並無王憲成參與毆擊藍某之確切證據。從而，原判決因而認定
僅有上訴人等共犯本案，於法亦無不合。上訴意旨謂王憲隆於案
發後翌日擬搭機前往大陸，事後代上訴人支付和解金，並代上訴
人委任律師付清酬金等情，認本案另有共犯云云，要屬空言臆測
，自非可取。綜上，本件上訴意旨均非依據卷內資料具體指摘原
判決有何違背法令之情形，徒就原判決已明確認定、詳細說明之
事項，任意指為違法，顯與法律規定得為第三審上訴理由之違法
情形不相適合，揆諸前揭說明，其等上訴均為違背法律上之程式
，應併予駁回。
據上論結，應依刑事訴訟法第三百九十五條前段，判決如主文。
中　　華　　民　　國　九十四　年　　八　　月　二十五　日
                      最高法院刑事第五庭
                          審判長法官  吳　雄　銘
                                法官  池　啟　明
                                法官  郭　毓　洲
                                法官  吳　三　龍
                                法官  蘇　振　堂
      本件正本證明與原本無異
                                      書  記  官
中　　華　　民　　國　九十四　年　　八　　月　二十九　日
                                                  Ｒ
